【裁判字號】    98,上訴,2290
【裁判日期】    980721
【裁判案由】    毒品危害防制條例等
【裁判全文】
臺灣高等法院刑事判決                98年度上訴字第2290號
上  訴  人
即  被  告  甲○○
選任辯護人  黃柏彰律師
上列上訴人因毒品危害防制條例案件，不服台灣板橋地方法院九
十七年度訴字第四三七九號，中華民國九十八年三月三十一日第
一審判決（起訴案號：台灣板橋地方法院檢察署九十七年度偵字
第二四一０八號），提起上訴，本院判決如下
    主  文
原判決關於甲○○販賣第三級毒品及定執行刑部分撤銷。
甲○○犯如附表一編號1至10所示之罪，各處如附表一編號1至10
所示之宣告刑，應執行有期徒刑捌年陸月，扣案如附表二所示之
物沒收，未扣案之犯罪所得共新臺幣參仟貳佰柒拾伍元沒收，如
全部或一部不能沒收時，以其財產抵償之。
    事  實
一、甲○○明知愷他命（Ketamine，俗稱K他命）係毒品危害防
    制條例所列管之第三級毒品，不得非法販賣。詎仍意圖營利
    ，並分別基於販賣第三級毒品愷他命之犯意，於如附表一編
    號1至10所示之時間、地點，以如附表一編號1至10所載之價
    格、數量，販賣愷他命予李銘元及蔡岱雅（各次犯行、所得
    均詳如附表一所載），得款共計新台幣（下同）三千二百七
    十五元。嗣因李銘元（已據原審判處罪刑確定）於民國九十
    七年八月十八日，在台北縣蘆洲市○○街一０三號保潔汽車
    美容坊，販賣愷他命予蔡明效時，為警當場查獲，而供出其
    毒品來源係向甲○○購得，始循線查獲甲○○，並在甲○○
    所經營之保車潔汽車美容坊扣得其所有於附表一編號5、6、
    7 所載用供販賣予李銘元所餘之附表二編號1之愷他命及編
    號2之分裝袋、電子磅秤等物。
二、案經台北縣政府警察局蘆洲分局報請台灣板橋地方法院檢察
    署檢察官偵查起訴。
    理  由
一、卷附之內政部警政署刑事警察局（下稱刑事警察局）九十七
    年九月十八日刑鑑字第0970129620號鑑定書，雖屬被告以外
    之人於審判外所為之書面陳述，然悉經當事人、辯護人於本
    院準備程序期日明白表示同意作為證據，復據陳明該證據之
    取得並無違法情形（見本院卷第三六、三七頁），且與上揭
    待證事實，具有關連性，並無證據力明顯過低之事由，本院
    審酌上開證據作成時之情況，認為適當，依刑事訴訟法第一
    百五十九條之五第一項所定傳聞例外之同意法則，自得作為
    證據使用。
二、上揭犯罪事實，業據上訴人甲○○於本院坦承不諱（見本院
    卷第三二頁反面至三五頁反面、五五至五六頁），就附表一
    編號1至7之所供核與證人李銘元於原審（見原審卷第一一０
    至一一一頁）之證述相符；而附表一編號8至10部分，亦經
    證人蔡岱雅於偵查中證稱：伊於九十七年七、八月間有向上
    訴人購買愷他命數次，一粒三百元等語明確（見偵查卷第一
    二六頁）。至於證人蔡岱雅於所述之該期間內，究竟向上訴
    人購買愷他命之次數若干，雖據蔡岱雅證稱未超過十次，然
    上訴人則供認三次，應以其二人所合致之三次（即附表一編
    號8至10）為可採信。另警方於前述時地並查獲如附表二編
    號1、2之物，有各該扣案物可證。編號1之物，經送請刑事
    警察局以氣相層析質譜儀分析法、核磁共振分析法鑑定結果
    ，檢出愷他命成分（驗前總毛重389.95公克，包裝塑膠袋總
    重約17.12公克），有該局九十七年九月十八日刑鑑字第097
    0129620號鑑定書一份可稽。又編號1、2之愷他命及分裝袋
    、電子磅秤等物，均係上訴人所有，且供於附表一編號5、6
    、7販賣予李銘元所餘之毒品及所用之物，亦經上訴人供明
    在卷（見本院卷第五四頁反面）。上訴人自白與事實相符，
    自得作為證據，而供為判斷之依據。
三、按刑事法上所謂之販賣行為，祇須以營利之意思而販入或賣
    出，有一於此，即足構成。倘於有償讓與之初，即係基於營
    利之意思，並已著手實行，縱以原價或低於原價讓與他人，
    仍屬販賣行為，並無必須高於購入原價而出售，始得謂為販
    賣行為之可言。本件上訴人係以如附表一之價格出售愷他命
    予李銘元、蔡岱雅，並收取如附表一之金額，自屬有償轉讓
    ，而依其已分裝並著手販賣之情形，堪認於有償讓與之初即
    具營利意圖。上訴人營利販賣愷他命之事證明確，犯行足以
    認定。
四、核上訴人所為，係犯毒品危害防制條例第四條第三項之販賣
    第三級毒品罪。其十次之犯行，犯意各別，行為互異，應予
    分論併罰。起訴書認係基於集合犯之犯意為之，容有誤會。
    經查，上訴人所犯之罪，其法定刑為最輕本刑五年以上有期
    徒刑，不可謂不重，然衡其販賣之對象、數量及所得均非至
    鉅，惡性及犯罪情節較諸大量走私進口或長期販賣毒品之「
    大盤」、「中盤」毒販有重大差異，考量其事後均坦承犯行
    不諱，或因年輕識淺，致罹刑典，並參酌檢察官於原審亦陳
    稱：上訴人自警詢以迄偵審中均坦承犯行，在審判實務上屬
    少見，足見其確有認罪之悔意，雖販賣毒品之行為為法所不
    容，但請斟酌其年紀尚輕，有承認犯罪之勇氣，給予酌情減
    輕其刑之判決等語（見原審卷第一一七頁）。本院斟酌上情
    ，認對上訴人處以上開法定最低度之刑均嫌過重，在客觀上
    足以引起一般同情，足可憫恕，爰依刑法第五十九條規定，
    酌量各減輕其刑。又起訴書已明確記載上訴人有於九十七年
    五月中旬至同年八月十八日販賣愷他命之犯行，雖未敘及上
    訴人販賣愷他命予李銘元、蔡岱雅之情事，惟嗣據原審公訴
    檢察官於九十七年十二月二日提出補充理由書予以補正（見
    原審卷第六六頁），其起訴範圍應可確定。另上訴人行為後
    ，毒品危害防制條例部分條文雖於九十八年五月五日修正，
    並於同年月二十日公布，惟尚未施行，均附此敘明。
五、原審據以論科，固非無見。惟查：證人蔡岱雅僅證稱於九十
    七年七、八月間向上訴人購買愷他命，並未言及有於六月中
    旬購買毒品情事，原判決認蔡岱雅於九十七年六月中旬某日
    向上訴人購買愷他命一公克，自嫌乏據。又九十五年七月一
    日修正施行後之新刑法，刪除刑法第五十六條連續犯之規定
    ，於輕微連續犯罪部分數罪併罰時，不無造成量刑過重之疑
    慮，有待裁判法院於個案定執行刑時加以斟酌之，以求衡平
    ，而使罪罰相當，以符比例原則。本件上訴人違犯之販賣第
    三級毒品愷他命雖有十次，然其每次販賣之數量甚少，總所
    得亦僅三千二百七十五元，原審以所犯十一次罪刑定應執行
    有期徒刑二十年，實嫌過重。上訴意旨執此為指摘，尚非全
    無理由，原判決又有上開可議之處，自屬無可維持，應就關
    於上訴人販賣第三級毒品及定執行刑部分予以撤銷改判。爰
    審酌上訴人係國中畢業之學歷（見偵查卷第一四六頁），並
    無前科，有本院前案紀錄表可參，素行良好；惟其應知吸毒
    者一旦上癮，往往為購得毒品不惜傾家蕩產，甚至以非法方
    法取得購毒之資金，竟為圖謀私利不惜觸法，侵害社會法益
    甚鉅；惟念其販賣毒品之對象、次數及數量不多，犯後均坦
    承犯行，尚知悔改之態度等一切情狀，分別量處如附表一編
    號1至10所示之主刑，並定其應執行有期徒刑八年六月。扣
    案如附表二編號1所示之第三級毒品愷他命係違禁物，其包
    裹愷他命之包裝塑膠袋及編號2之分裝袋、電子秤等物，俱
    屬上訴人所有供附表一編號5、6、7販賣毒品所用之物，此
    據其供明，業如前述。爰分別依刑法第三十八條第一項第一
    款、毒品危害防制條例第十九條第一項前段規定，各於附表
    一編號5、6、7所示主刑項下宣告沒收。未扣案之附表一編
    號1至10所示之現金，為上訴人所有販賣毒品愷他命之各次
    所得，其總所得共三千二百七十五元，亦經上訴人供認在卷
    ，依同條例第十九條第一項規定，各於其宣告刑及定執行刑
    項下諭知沒收，如全部或一部不能沒收，以其財產抵償之。
    至扣案如起訴書所載其餘之物，並無證據證明與本案有何直
    接關連，核與沒收要件不符，自不得宣告沒收，併此敘明。
六、公訴意旨另以：被告甲○○與李銘元共同基於販賣愷他命之
    犯意，自九十七年五月中旬某日起至同年八月十八日止，由
    甲○○與某真實姓名年籍不詳，綽號「老大頭」、「江明休
    」等買家聯絡毒品交易之重量、金額及交付地點後，再由李
    銘元依甲○○指示，將愷他命送至約定處所台北縣蘆洲市○
    ○街一０三號保潔汽車美容坊或同市○○路仁愛國小完成交
    易，並收取購買毒品之現金，其價格為每公克三百元至五百
    元不等。李銘元則於每次毒品交易中，從中賺取甲○○所給
    付之每公克一百元或免費取得愷他命。因認被告此部分亦涉
    犯販賣第三級毒品罪嫌。惟查，本案依卷內證據資料所示，
    被告甲○○係販賣愷他命予李銘元、蔡岱雅；李銘元復將所
    販入之愷他命轉賣予蔡明效。並無其二人中共同販賣予「老
    大頭」、「江明休」或其他不詳姓名買家之事證。是被告被
    訴之此部分犯罪，尚屬不能證明。惟因公訴人認此與前開論
    罪部分有集合犯之包括一罪關係，爰不另為無罪之諭知。
據上論斷，應依刑事訴訟法第三百六十九條第一項前段、第三百
六十四條、第二百九十九條第一項前段，毒品危害防制條例第四
條第三項、第十九條第一項，刑法第十一條、第五十九條、第五
十一條第五款、第三十八條第一項第一款，判決如主文。
本案經檢察官李金定到庭執行職務。
中    華    民    國    98    年    7     月    21    日
            刑事第十九庭  審判長法  官  黃金富
                                法  官  魏新國
                                法  官  吳  燦
以上正本證明與原本無異。
如不服本判決，應於收受送達後10日內向本院提出上訴書狀，其
未敘述上訴之理由者並得於提起上訴後10日內向本院補提理由書
（均須按他造當事人之人數附繕本）「切勿逕送上級法院」。
                                書記官  陳靜姿
中    華    民    國    98    年    7     月    21    日
附錄：本案論罪科刑法條全文
毒品危害防制條例第4條第3項
製造、運輸、販賣第三級毒品者，處5 年以上有期徒刑，得併科
新臺幣5 百萬元以下罰金。
附表一：
  ┌──┬────┬────┬─────┬──────┬──────────┐
  │編號│販賣對象│時間    │地點      │數量、價格  │主文                │
  │    │        │        │          │            │                    │
  │    │        │        │          │            │                    │
  ├──┼────┼────┼─────┼──────┼──────────┤
  │ 1  │李銘元  │97年5月1│台北縣蘆洲│0.5公克，新 │甲○○販賣第三級毒品│
  │    │        │6日某時 │市○○街10│台幣（下同）│，處有期徒刑貳年陸月│
  │    │        │        │3號之保車 │175元       │，未扣案之販賣第三級│
  │    │        │        │潔汽車美容│            │毒品所得新台幣壹佰柒│
  │    │        │        │坊        │            │拾伍元沒收，如全部或│
  │    │        │        │          │            │一部不能沒收，以其財│
  │    │        │        │          │            │產抵償之。          │
  │    │        │        │          │            │                    │
  │    │        │        │          │            │                    │
  ├──┼────┼────┼─────┼──────┼──────────┤
  │2   │同上    │97年6月 │同上      │1公克，350元│甲○○販賣第三級毒品│
  │    │        │下旬某日│          │            │，處有期徒刑貳年陸月│
  │    │        │某時    │          │            │，未扣案之販賣第三級│
  │    │        │        │          │            │毒品所得新台幣佰伍│
  │    │        │        │          │            │拾元沒收，如全部或一│
  │    │        │        │          │            │部不能沒收，以其財產│
  │    │        │        │          │            │抵償之。            │
  │    │        │        │          │            │                    │
  ├──┼────┼────┼─────┼──────┼──────────┤
  │3   │同上    │97年6月 │同上      │1公克，350元│甲○○販賣第三級毒品│
  │    │        │下旬某日│          │            │，處有期徒刑貳年陸月│
  │    │        │某時（與│          │            │，未扣案之販賣第三級│
  │    │        │編號2同 │          │            │毒品所得新台幣佰伍│
  │    │        │日異時）│          │            │拾元沒收，如全部或一│
  │    │        │        │          │            │部不能沒收，以其財產│
  │    │        │        │          │            │抵償之。            │
  │    │        │        │          │            │                    │
  ├──┼────┼────┼─────┼──────┼──────────┤
  │4   │同上    │97年7月 │同上      │1公克，300元│甲○○販賣第三級毒品│
  │    │        │上旬某日│          │            │，處有期徒刑貳年陸月│
  │    │        │某時    │          │            │，未扣案之販賣第三級│
  │    │        │        │          │            │毒品所得新台幣佰元│
  │    │        │        │          │            │沒收，如全部或一部不│
  │    │        │        │          │            │能沒收，以其財產抵償│
  │    │        │        │          │            │之。                │
  │    │        │        │          │            │                    │
  ├──┼────┼────┼─────┼──────┼──────────┤
  │5   │同上    │97年8月 │台北縣蘆洲│1公克，300元│甲○○販賣第三級毒品│
  │    │        │18日某時│市○○路18│            │，處有期徒刑貳年陸月│
  │    │        │        │8巷15弄8號│            │，扣案如附表二編號1 │
  │    │        │        │2樓甲○○ │            │、2 所示之物，均沒收│
  │    │        │        │住處      │            │，未扣案之販賣第三級│
  │    │        │        │          │            │毒品所得新台幣佰元│
  │    │        │        │          │            │沒收，如全部或一部不│
  │    │        │        │          │            │能沒收，以其財產抵償│
  │    │        │        │          │            │之。                │
  ├──┼────┼────┼─────┼──────┼──────────┤
  │6   │同上    │97年8月 │同上      │1.5公克，450│甲○○販賣第三級毒品│
  │    │        │18日某時│          │元          │，處有期徒刑貳年陸月│
  │    │        │（與編號│          │            │，扣案如附表二編號1 │
  │    │        │5 、7 同│          │            │、2 所示之物，均沒收│
  │    │        │日異時）│          │            │，未扣案之販賣第三級│
  │    │        │        │          │            │毒品所得新台幣肆佰伍│
  │    │        │        │          │            │拾元沒收，如全部或一│
  │    │        │        │          │            │部不能沒收，以其財產│
  │    │        │        │          │            │抵償之。            │
  ├──┼────┼────┼─────┼──────┼──────────┤
  │7   │同上    │97年8月 │同上      │1.5公克，450│甲○○販賣第三級毒品│
  │    │        │18日某時│          │元          │，處有期徒刑貳年陸月│
  │    │        │（與編號│          │            │，扣案如附表二編號1 │
  │    │        │5、6同日│          │            │、2 所示之物，均沒收│
  │    │        │異時）  │          │            │，未扣案之販賣第三級│
  │    │        │        │          │            │毒品所得新台幣肆佰伍│
  │    │        │        │          │            │拾元沒收，如全部或一│
  │    │        │        │          │            │部不能沒收，以其財產│
  │    │        │        │          │            │抵償之。            │
  ├──┼────┼────┼─────┼──────┼──────────┤
  │8   │蔡岱雅  │97年7月 │同上      │1公克，300元│甲○○販賣第三級毒品│
  │    │        │中旬某日│          │            │，處有期徒刑貳年陸月│
  │    │        │某時    │          │            │，未扣案之販賣第三級│
  │    │        │        │          │            │毒品所得新台幣佰元│
  │    │        │        │          │            │沒收，如全部或一部不│
  │    │        │        │          │            │能沒收，以其財產抵償│
  │    │        │        │          │            │之。                │
  │    │        │        │          │            │                    │
  ├──┼────┼────┼─────┼──────┼──────────┤
  │9   │同上    │97年7月 │同上      │1公克，300元│甲○○販賣第三級毒品│
  │    │        │下旬某日│          │            │，處有期徒刑貳年陸月│
  │    │        │某時    │          │            │，未扣案之販賣第三級│
  │    │        │        │          │            │毒品所得新台幣佰元│
  │    │        │        │          │            │沒收，如全部或一部不│
  │    │        │        │          │            │能沒收，以其財產抵償│
  │    │        │        │          │            │之。                │
  │    │        │        │          │            │                    │
  ├──┼────┼────┼─────┼──────┼──────────┤
  │10  │同上    │97年8月 │同上      │1公克，300元│甲○○販賣第三級毒品│
  │    │        │初某日  │          │            │，處有期徒刑貳年陸月│
  │    │        │        │          │            │，未扣案之販賣第三級│
  │    │        │        │          │            │毒品所得新台幣佰元│
  │    │        │        │          │            │沒收，如全部或一部不│
  │    │        │        │          │            │能沒收，以其財產抵償│
  │    │        │        │          │            │之。                │
  │    │        │        │          │            │                    │
  └──┴────┴────┴─────┴──────┴──────────┘
附表二：
1、第三級毒品愷他命六大包、十中包、八十七小包（驗前總毛
   重389.95公克，包裝塑膠袋總重約17.12公克）。
2、分裝袋十大包、電子磅秤一臺。


司法院資訊處製作；財團法人民間司法改革基金會備份。
